臺灣臺中地方法院刑事判決　　　　　　 100年度訴字第2060號
公　訴　人　臺灣臺中地方法院檢察署檢察官
被　　　告　陳有泉
被　　　告　張哲賢
被　　　告　劉東水
共　　　同
選任辯護人　楊盤江　律師
上列被告等因偽證案件，經檢察官提起公訴（100年度偵字第
14759號），被告等於本院準備程序就被訴事實為有罪之陳述，
經本院合議庭裁定改行簡式審判程序，判決如下：
    主       文
陳有泉犯偽證罪，處有期徒刑參月。
張哲賢犯偽證罪，處有期徒刑參月。
劉東水犯偽證罪，處有期徒刑肆月。
    犯 罪 事 實
一、劉東水、陳有泉、張哲賢前均因如附表所示之違反山坡地保
    育利用條例案件，經本院於民國98年6月30日以98年度訴字
    第1926號判決確定，判處劉東水有期徒刑6月，如易科罰金
    ，以新臺幣（下同）2千元折算1日，於99年3月17日執行完
    畢（起訴書誤載為於98年5月26日執行完畢）；陳有泉、張
    哲賢各處有期徒刑6月，如易科罰金，均以1千元折算1日，
    均緩刑2年，並各向公庫支付5萬元。詎其等均明知高明文於
    98年1月21日亦有共同違反在公有山坡地內，擅自從事採取
    土石、堆積土石之犯行，於98年7月22日，本院98年度訴字
    第1926號案件高明文被訴違反山坡地保育利用條例案件審理
    時，經法官告知具結義務及偽證之處罰，命其朗讀結文具結
    後，均明知具結作證之證人，依法有據實陳述之義務，不得
    為匿飾增刪之虛偽陳述，竟為迴護高明文，均基於偽證之犯
    意，於案情有重要關係之事項，即高明文當日在現場載運砂
    石，且該案警卷第51頁編號58照片所示之駕駛（即頭戴帽緣
    偏橘色之棒球帽，身穿淺色有領上衣及疑似米色內裡藍色之
    外套之人）係高明文一節，陳有泉、張哲賢均虛偽證稱：警
    卷第51頁編號58照片中之駕駛係陳有泉，陳有泉另謂高明文
    當日並未載運砂石等語；劉東水虛偽證稱：沒有僱用高明文
    ，也不知道高明文在現場駕駛砂石車載運砂石等語，上開證
    言皆屬與事實相悖之虛偽陳述，足以影響刑事裁判結果之正
    確性。
二、案經臺灣高等法院檢察署告發後函令臺灣臺中地方法院檢察
    署檢察官偵查起訴。
    理       由
一、按除被告所犯為死刑、無期徒刑、最輕本刑為三年以上有期
    徒刑之罪或高等法院管轄第一審案件者外，於前條第一項程
    序進行中，被告先就被訴事實為有罪之陳述時，審判長得告
    知被告簡式審判程序之旨，並聽取當事人、代理人、辯護人
    及輔佐人之意見後，裁定進行簡式審判程序，刑事訴訟法第
    273條之1條第1項定有明文。本件被告等所犯係死刑、無期
    徒刑、最輕本刑為三年以上有期徒刑以外之罪，其等於準備
    程序中就被訴事實為有罪之陳述，且經審判長告知簡式審判
    程序之旨，並聽取檢察官、被告等人及選任辯護人之意見後
    ，本院裁定進行簡式審判程序，是本案之證據調查，依刑事
    訴訟法第273條之2、同法第159條第2項之規定，不適用傳聞
    法則有關限制證據能力之相關規定，合先敘明。
二、上揭犯罪事實，業據被告劉東水、陳有泉、張哲賢於本院審
    理中坦承不諱，並均為認罪之答辯，並迭據本院於98年度訴
    字第1926號、臺灣高等法院臺中分院100年度上更(一)字第68
    號高明文違反山坡地保育利用條例案件審理時調查明確，認
    定劉東水於98年1月21日，分別僱用陳有泉駕駛挖土機，高
    明文、張哲賢駕駛砂石車，在臺中縣和平鄉○○段第152至
    172號公有山坡地上，從事採取與堆積土石之行為而違反山
    坡地保育利用條例，並判處高明文有期徒刑6 月在案，復有
    被告劉東水、陳有泉、張哲賢於上揭時間作證之證詞筆錄、
    結文及本院98年度訴字第1926號判決、臺灣高等法院台中分
    院100年度上更(一)字第68號判決在卷可稽，足認被告劉東水
    、陳有泉、張哲賢等人之自白與事實相符，本件事證明確，
    被告3人之犯行均堪認定。
三、按所謂偽證，係指證人對於所知實情故作虛偽之陳述而言；
    刑法上之偽證罪，不以結果之發生為要件，一有偽證行為，
    無論當事人是否因而受有利或不利之判決，均不影響其犯罪
    之成立。又該罪所謂於案情有重要關係之事項，係指該事項
    之有無，足以影響於裁判之結果者而言，最高法院69年台上
    字第1506號、71年台上字第8127號判例可資參照。核被告劉
    東水、陳有泉、張哲賢所為，均係犯刑法第168條之偽證罪
    。次按犯第168條至第171條之罪，於所虛偽陳述或所誣告之
    案件，裁判或懲戒處分確定前自白者，減輕或免除其刑，刑
    法第172條定有明文。此項規定並非專在獎勵犯罪人之悛悔
    ，同時在使偵查或審判機關易於發現真實，以免被誣告或偽
    證之人終受誣陷或蒙冤，故不論該被告之自白，在審判前或
    審判中、自動或被動、簡單或詳細、一次或多次，並其自白
    後有無翻異，茍其自白在所誣告之案件裁判確定前，即應依
    法減免其刑，又刑法上所稱之自白係指行為人對被訴之犯罪
    事實為任意性之供認而言，此有最高法院94年度臺上字第41
    30號判決可參。查本件被告劉東水、陳有泉、張哲賢偽證之
    另案被告高明文違反山坡地保育利用條例案件，經本院以98
    年度訴字第1926號判決判處高明文有期徒刑6月，並經臺灣
    高等法院臺中分院以100年度上更(一)字第68號判決駁回上訴
    ，經提起上訴，由臺灣高等法院臺中分院於100年7月22 日
    將全案卷宗檢送最高法院審理中，尚未確定，此業據本院分
    別向臺灣高等法院臺中分院、最高法院查詢明確，有本院電
    話紀錄表及最高法院100年8月26日台刑調字第1000000132號
    函在卷可稽。本件被告3人就其等上揭偽證犯行，顯然於其
    偽證案件裁判確定前自白，自應依刑法第172條規定減輕其
    刑。至檢察官認被告劉東水於98年5月26日受有期徒刑執行
    完畢，5年以內故意再犯本件有期徒刑以上之罪，為累犯，
    應依刑法第47條第1項規定加重其刑云云，惟被告劉東水所
    受如犯罪事實欄所載之科刑情形，因其另案違反山坡地保育
    利用條例案件，經本院於98年4月28日以98年度豐簡字第194
    號判決判處有期徒刑6月，如易科罰金，以1千元折算1日確
    定，此二案復經本院於99年2月22日以98年度聲字第5435號
    裁定應執行有期徒刑8月又15日，如易科罰金，以2千元折算
    1日確定，於99年3月17日執行完畢，有臺灣高等法院被告前
    案紀錄表及本院98年度豐簡字第194號判決、98年度聲字第
    5435號裁定在卷可稽，被告劉東水於98年7月22日犯本件偽
    證罪行，自不構成累犯，附此敘明。
四、爰審酌被告3人犯罪之動機，係迴護高明文，而其等故作虛
    偽證述，足以影響職司審判職務之法官對事實之認定，有發
    生採證錯誤、判斷失平之虞，徒耗訴訟資源，並妨害刑事案
    件審判之正確性，影響國家司法權之行使，無端延宕訴訟程
    序，自應受有相當程度之非難，惟念其等犯後坦承犯行，態
    度尚可，已知悔悟暨其等品行、智識程度、偽證情節之輕重
    等一切情狀，分別量處如主文所示之刑，以資懲儆。
據上論結，應依刑事訴訟法第299條第1項前段，刑法第168條、
第172條，判決如主文。
本案經檢察官林秀菊到庭執行職務。
中    華    民    國   100    年    9     月     5    日
                    刑事第二庭    法  官  鄭永玉
以上正本證明與原本無異。
如不服本判決應於收受送達後10日內向本院提出上訴書狀，並應
敘述具體理由；其未敘述上訴理由者，應於上訴期間屆滿後20日
內向本院補提理由書（均須按他造當事人之人數附繕本）「切勿
逕送上級法院」。
                                  書記官  陳淑華
中    華    民    國   100    年    9     月    5     日
  附  表
┌────────────────────────────────┐
│本院98年度訴字第1926號判決所載犯罪事實                          │
├────────────────────────────────┤
│劉東水於98年1月21日，以日薪新臺幣1720元、1700元分別僱用陳有泉駕 │
│駛挖土機，張哲賢駕駛車牌號碼211-RY號砂石車，在坐落臺中縣和平鄉○○
○○段第152至172號土地均係國有原住民保留地，類別為山坡地保育區、農│
│牧用地（地方管理機關為臺中縣和平鄉公所）之公有山坡地上，從事採取│
│土石及堆積土石之行為，高明文則於同日16時許，駕駛車牌號碼210-RY號│
│砂石車承裝陳有泉在上開公有山坡地所挖取之土石，並載運至周遭之公有│
│山坡地上傾倒堆積。                                              │
└────────────────────────────────┘
附錄論罪科刑法條：刑法第168條
中華民國刑法第168條
（偽證罪）
於執行審判職務之公署審判時或於檢察官偵查時，證人、鑑定人
、通譯於案情有重要關係之事項，供前或供後具結，而為虛偽陳
述者，處 7 年以下有期徒刑。